臺灣臺中地方法院民事裁定　　　　　　　　94年度抗字第58號
抗　告　人　甲○○
相　對　人　台灣金聯資產管理股份有限公司
法定代理人　王榮周
上列當事人間拍賣抵押物事件，抗告人對於民國94年9月26日本
院94年度拍字第777號所為裁定，提起抗告，本院裁定如下：
    主  文
抗告駁回。
抗告程序費用新臺幣壹仟元由抗告人負擔。
    理  由
一、本件相對人主張：抗告人以其所有如原裁定附表所示之不動
    產，為擔保華僑商業銀行股份有限公司（以下稱華僑商業銀
    行）對於債務人林文達之債權，經設定登記本金最高限額新
    臺幣（下同）1,800,000元10,200,000元之抵押權作為
    擔保，且經依法登記。嗣債務人林達文於民國87年11月17日
    簽立保證書，就聖和建設股份限公司（以下稱聖和公司）對
    華僑商業銀行現在及將來所負借款、票款、透支、墊款、保
    證及其他一切債務，以本金300,000,000元為限額，及其利
    息、違約金、費用等，願負連帶清償之責；並於92年1月15
    日擔任聖和公司向華僑商業銀行借款73,000,000元之連帶保
    證人。該借款已於92年12月9日到期，尚有本金72,000,000
    元及自92年1月17日起至清償日止按年息百分之五計算之利
    息，暨自92年2月18日起至清償日止，逾期在六個月以內者
    ，按上開利率百分之十；逾期六個月以上者，按上開利率百
    分之二十計算之違約金，未為清償，且華僑商業銀行已將上
    開抵押權及抵押債權讓與相對人，爰聲請拍賣抵押物等語。
    而原法院依民法第八百七十三條第一項規定，准許相對人之
    聲請。
二、本件抗告意旨略謂：(一)抗告人所有系爭不動產僅供抗告人之
    配偶林達文向華僑商業銀行借款，最後一次是85年5月借款
    6,600,000元。但該借款是採本利攤還，並於92年3月28 日
    全數清償本利完畢。此外，並無提供林達文擔保其他任何債
    務。(二)相對人以林達文於92年1月15日擔任聖和公司之連帶
    保證人向華僑商業銀行台中分行借貸73,000,000為由提出拍
    賣聲請。惟查，前開保證書林達文所蓋之印章，是其存放在
    該公司備用之章，其本人並未在借據及保證書上簽名，依銀
    行辦理之保證程序，除核對保證人身分無誤外，更都會要求
    保證人親自簽名，故足徵前開保證非出於林達文之意思表示
    ，應不發生效力。又該筆借款係於92年12月9日到期而產生
    債權債務關係，然抗告人早於92年4月11日即發函要求銀行
    解除保證責任，並辦理塗銷登記在先，該保證責任應已終了
    。(三)聖和公司之債務，是92年6月才發生，華僑商業銀行於9
    2年8月8日向本院聲請發支付命令，林達文提出異議，該案
    亦遭駁回，因此林達文之債務關係亦尚未確定。而抵押債權
    係從屬於主債權而存在，必先有被擔保之債權存在，而後抵
    押權始得成立，故華僑商業銀行不得將其抵押權單獨讓與相
    對人等語，並求為廢棄原裁定，駁回相對人於原法院之聲請
    。
三、按民法第八百七十三條第一項規定，抵押權人於債權已屆清
    償期而未受清償者，得聲請法院拍賣抵押物，就其賣得價金
    而受清償。故抵押權人依此規定聲請拍賣抵押物，係屬非訟
    事件，法院所為准駁之裁定，無確定實體法上法律關係存否
    之性質，於債權及抵押權之存否，亦無既判力。從而只須其
    抵押權已經依法登記，且抵押債權已屆清償期而未受清償，
    法院即應為准許拍賣抵押物之裁定。茲查：相對人主張抗告
    人以其所有如原裁附表所示之不動產，為擔保華僑商業銀行
    對於債務人林文達之債權，經設定登記本金最高限額1,80
    0,000元10,200,000元之抵押權作為擔保，且經依法登記
    在案。嗣債務人林達文於87年11月17日簽立保證書，就聖和
    公司對華僑商業銀行現在及將來所負借款、票款、透支、墊
    款、保證及其他一切債務，以本金300,000,000元為限額，
    及其利息、違約金、費用等，願負連帶清償之責；並於92年
    1月15日擔任聖和公司向華僑商業銀行借款73,000,000元之
    連帶保證人，該借款已於92年12月9日到期，尚有本金72,00
    0,000元及自92年1月17日起至清償日止按年息百分之五計算
    之利息，暨自92年2月18日起至清償日止，逾期在六個月以
    內者，按上開利率百分之十；逾期六個月以上者，按上開利
    率百分之二十計算之違約金，未為清償，且華僑商業銀行已
    將上開抵押權及抵押債權讓與相對人等情，業據其提出土地
    登記謄本、抵押權設定契約書、保證書、增補借據、債權讓
    與聲明書及債權讓與公告登報資料等為證。故原法院據以准
    許相對人拍賣抵押物之聲請，即不無當。至於抗告人所主張
    (1)前開保證非出於林達文之意思表示而保證，不發生保證效
    力；(2)抗告人已於92年4月11日發函要求華僑商業銀行解除
    保證責任，該保證責任應已終了（按抗告人僅為物上保證人
    ，並非聖和公司之連帶保證人，所稱解除保證責任，應屬無
    據。且依存證信函內容觀之，係要求華僑商業銀行塗銷抵押
    權登記，亦無為終止保證契約之意思表示）；(3)林達文與華
    僑商業銀行間之債務關係尚未確定等事項，則均屬實體上之
    爭執，應另行起訴，以求解決。從而抗告人以前述事由提起
    本件抗告，請求廢棄原裁定，為無理由，應予駁回。
四、結論：本件抗告為無理由，爰依非訟事件法第四十六條、第
    二十一條第二項、第二十四條第一項，民事訴訟法第四百九
    十五條之一、第四百四十九條第一項、第七十八條，裁定如
    主文。
中　　華　　民　　國　　94　　年　　11　　月　　7　　日
                民事第一庭　審判長法　官　張惠立
                                  法　官　吳蕙玟
                                  法　官　游文科
正本係照原本作成。
如不服本裁定，僅得於收受本裁定正本送達後10日內，以適用法
規顯有錯誤為理由，向本院提出再抗告狀（須附繕本一份及繳納
再抗告裁判費新臺幣1,000元），經本院許可後始可再抗告，前
項許可，以原裁定所涉及之法律見解具有原則上重要性者為限。
中　　華　　民　　國　　94　　年　　11　　月　　7 　　日
                                  書記官
